最高法院刑事判決　　　　　　　　　　　　　　　九十三年度台上字第一五四九號
　　上　訴　人　甲○○
　　　　　　　　乙○○
　　右　一　人
　　選任辯護人　吳國輝律師
右上訴人等因違反毒品危害防制條例案件，不服台灣高等法院中華民國九十三年一月
六日第二審更審判決（九十二年度上更(一)字第七０八號，起訴案號：台灣宜蘭地方法
院檢察署九十一年度偵字第一二七七、一五０八號），提起上訴，本院判決如左：
    主  文
原判決撤銷，發回台灣高等法院。
    理  由
本件原判決認定上訴人甲○○、乙○○二人均明知海洛因係第一級毒品，不得持有、
販賣，仍基於意圖營利之概括犯意，其中如原判決附表（下稱附表）編號一部分並基
於共同販賣之犯意聯絡，如附表編號二部分甲○○係基於幫助販賣毒品之犯意，於如
附表所示之時、地，以甲○○所有之0000000000號行動電話及乙○○所有
之0000000000號行動電話，與欲購買第一級毒品海洛因之人聯繫，約定價
格及數量後，再於宜蘭縣羅東鎮博愛醫院附近之溫水游泳池、宜蘭縣羅東鎮○○路南
方之天橋下及宜蘭縣羅東鎮○○路四八之一號二樓甲○○住處樓下等處所，連續販賣
第一級毒品海洛因予陳福樹、柳智偉（起訴書誤載為柳志偉）及吳文新多次（數量、
時間及地點，均詳如附表所示）。嗣經警於民國九十一年五月十三日晚間八時三十分
許，在宜蘭縣羅東鎮○○路四八之一號二樓甲○○之住處搜索，查獲甲○○、乙○○
在場施用毒品，並扣得甲○○所有供販賣海洛因所用之分裝袋三百八十只、磅秤一個
、監視器一部、0000000000號及乙○○所有之0000000000號行
動電話各一支、販賣海洛因所得新台幣（下同）一萬一千五百元，暨與本案無關之第
二級毒品安非他命（毛重二三．七公克）、現金十萬三千七百元、吸食器一組。適有
柳智偉、吳文新、陳福樹等人以上開已遭查扣之行動電話與甲○○、乙○○聯絡購買
第一級毒品海洛因事宜，始查知上情。再經警於九十一年五月十四日晚間六時許，至
宜蘭縣羅東鎮○○路五八號三樓之二甲○○賃居處搜索，扣得供販賣之第一級毒品海
洛因（毛重二０五．三公克）、供販賣海洛因所用之分裝袋一百九十只暨與本案無關
之第二級毒品安非他命（毛重九０六．二公克）等情，因而撤銷第一審關於上訴人二
人販賣第一級毒品部分之判決，改判仍論處其二人共同連續販賣第一級毒品之罪刑，
固非無見。
惟查：(一)原判決事實就附表編號一、編號二所示之販賣第一級毒品之犯行，認定分別
係上訴人二人基於共同犯意聯絡以及甲○○幫助乙○○販賣之犯意而為之，就附表編
號三所示之販賣第一級毒品犯行，竟漏未明係甲○○單獨為之，致事實之認定記載
失諸明確，已不無疏誤。又依原判決理由記載：扣案錢款十一萬五千二百元中之一萬
一千五百元，乃甲○○販賣海洛因毒品予陳福樹及柳智偉所得之財物，應依毒品危害
防制條例第十九條第一項規定沒收等情，似認上開犯罪所得僅屬甲○○犯罪所得，而
與乙○○無關，然原判決主文第二項於宣告乙○○罪刑時，竟又諭知該扣案之一萬一
千五百元沒收，顯有主文與理由矛盾之違誤。(二)附表編號一所示之販賣海洛因予陳福
樹之犯罪行為，原判決依憑證人陳福樹於警訊及偵審中之證述，認係上訴人二人共同
犯罪，然證人陳福樹於警訊時僅供稱：伊自九十一年四月中旬起，連續約十五次向甲
○○購買海洛因毒品等語（見宜蘭縣警察局羅東分局警羅刑字第九一００一二０六九
號警卷第五頁），並未提及乙○○亦有參與共同販賣該毒品之情事，於檢察官偵查中
，其雖供稱：「有時我與甲○○聯絡好之後，是阿川（指乙○○）來送貨，我把錢交
給阿川」等語（見偵字第一二七七號偵查卷第二十四頁），於一審審理中，則供稱：
伊購買海洛因毒品，是直接跟甲○○接觸的，伊不認識被告乙○○等語（見一審訴字
卷第一八八頁），原審就上揭陳福樹先後歧異之供述，未詳予審酌，並明取捨判斷
之理由，遽認定附表編號一所示甲○○販賣海洛因予陳福樹之犯行，乙○○亦有參與
共同犯罪，尚嫌速斷，並有理由不備之違誤。以上或為上訴意旨所指摘，或為本院得
依職權調查之事項，應認原判決仍有撤銷發回更審之原因。
據上論結，應依刑事訴訟法第三百九十七條、第四百零一條，判決如主文。
中　　　華　　　民　　　國　　九十三　　年　　　三　　　月　　二十五　　日
                          最高法院刑事第十二庭
                              審判長法官  陳　正　庸
                                    法官  賴　忠　星
                                    法官  王　居　財
                                    法官  張　清　埤
                                    法官  林　開　任
  右正本證明與原本無異
                                          書  記  官
中　　　華　　　民　　　國　　九十三　　年　　　四　　　月　　　五　　　日
                                                                        Ｖ
